【裁判字號】    88,上訴,2337
【裁判日期】    890830
【裁判案由】    偽造文書等
【裁判全文】
臺灣高等法院刑事判決                          八十八年度上訴字第二三三七號
    上  訴  人
    即  被  告  乙○○
                丙○○
    共      同
    選任辯護人  許景鐿
右上訴人因偽造文書等案件，不服臺灣板橋地方法院八十八年度易字第八七號，中華
民國八十八年五月二十五日第一審判決（起訴案號：臺灣板橋地方法院檢察署八十七
年度偵字第二一三七五號）提起上訴，本院判決如左：
    主  文
原判決撤銷。
乙○○連續以明知為侵害著作權之物，意圖營利而交付之方法侵害他人之著作權，處
有期徒刑肆月。如易科罰金，以佰元折算壹日。扣案仿冒歐樂公司享有著作權之電
腦遊戲光碟片貳片、仿冒新力公司商標圖樣之電視遊樂器光碟片貳仟佰片、仿冒西
雅公司商標圖樣之電視遊樂器光碟片壹仟陸佰片、目錄壹張均沒收。
張聰連續以明知為侵害著作權之物，意圖營利而交付之方法侵害他人之著作權，處有
期徒刑伍月。如易科罰金，以佰元折算壹日。扣案仿冒新力公司商標圖樣之電視遊
樂器光碟片壹仟捌佰片及仿冒西雅公司商標圖樣之電視遊樂器光碟片伍佰捌拾片沒收
。
    事  實
一、乙○○係設於台北縣永和市○○路六十五號「小丸子電視遊樂器店」之負責人，
    與丙○○均明知日商．新力電腦娛樂股份有限公司（以下簡稱新力公司）就「Ｐ
    ＬＡＹ  ＳＴＡＴＩＯＮ」（起訴書誤繕為日商．蘇妮股份有限公司，按「ＰＬ
    ＡＹ  ＳＴＡＴＩＯＮ」商標業由日商．蘇妮股份有限公司於八十四年三月間移
    轉該商標專用權予新力公司）商標圖樣，及甲○○○企業股份有限公司（以下簡
    稱西雅公司）就「ＳＥＧＡ」商標圖樣，均業經向經濟部中央標準局申請註冊商
    標，並分別已取得商標專用權，指定使用於電腦、錄有電腦程式之光碟，現均仍
    在商標專用期間，及均明知「ＭＩＧＨＴ＆ＭＡＧＩＣ」、「ＡＲＭＹＭＥＮ」
    等電腦遊戲光碟係丁○○○國際股份有限公司（以下簡稱歐樂公司）享有電腦程
    式著作權之物，竟均意圖營利，各基於概括犯意，丙○○自民國（下同）八十七
    年七月間起至同年九月二十三日止，在上址「小丸子電視遊樂器店」內，以每片
    新台幣（下同）二十八至三十三元之價格，連續販賣仿冒上開新力公司及西雅公
    司上開商標圖樣之電視遊樂器程式遊戲光碟片，及以每片二百五十元之價格，連
    續販賣仿冒歐樂公司出品享有著作權之電腦遊戲光碟（有ＭＩＧＨＴ＆ＭＡＧＩ
    Ｃ六代、ＡＲＭＹＭＥＮ等遊戲）予乙○○，前後共計四十至五十次。其中該等
    仿冒新力公司及西雅公司商標之電視遊樂器光碟片透過電視遊樂器主機之執行，
    於電視畫面上分別顯示「ＰＬＡＹＳＴＡＴＩＯＮ」、「ＳＥＧＡ」之商標，為
    相同之使用，致與新力公司、西雅公司出產之真品混淆。而乙○○則將購入之上
    開仿冒新力公司及西雅公司商標圖樣之光碟片，及仿冒歐樂公司享有著作權之電
    腦遊戲光碟片陳列於上址店內，並以每片仿冒新力公司或西雅公司商標之電視遊
    樂器光碟片五十元之價格、及每片仿冒歐樂公司享有著作權之電腦遊戲光碟片二
    百五十元之價格，販售予不特定人謀利。嗣於八十七年九月二十三日下午四時許
    ，為警在上址查獲，並扣得乙○○所有之仿冒歐樂公司享有著作權之電腦遊戲光
    碟片二片、仿冒新力公司商標圖樣之電視遊樂器光碟片二千三百片、仿冒西雅公
    司商標圖樣之電視遊樂器光碟片一千六百片及目錄一張，而丙○○則於乙○○為
    警查獲之際持仿冒新力公司商標圖樣之電視遊樂器光碟片一千八百片及仿冒西雅
    公司商標圖樣之電視遊樂器光碟片五百八十片前來欲販賣予乙○○，而為警當場
    查獲，並扣得丙○○所有之仿冒新力公司商標圖樣之電視遊樂器光碟片一千八百
    片及仿冒西雅公司商標圖樣之電視遊樂器光碟片五百八十片。
二、案經新力公司、西雅公司、歐樂公司訴請及台北縣警察局永和分局分局報請台灣
    板橋地方法院檢察署檢察官偵查起訴。
    理  由
一、右揭事實業據上訴人即被告乙○○、丙○○坦承不諱，核與告訴人新力公司、西
    雅公司及歐樂公司之代理人指訴情節相符，被告丙○○於原審雖否認販賣仿冒歐
    樂公司之電腦遊樂器光碟片予乙○○，然查該部分之犯罪事實，業據被告丙○○
    於偵查中及本院供承在卷，核與被告乙○○所供述情節相符，是被告丙○○於原
    審就該部分之否認，無足採信。此外，並有新力公司及西雅公司之商標註冊證及
    歐樂公司所提出領有執照的產品，即有著作權之物之目錄等影本在卷可稽，及如
    事實欄所示之光碟片及目錄一張扣案可資佐證，復有台灣板橋地方法院勘驗筆錄
    一紙附卷可查。本件事證已明，被告等犯行堪以認定。
二、查被告乙○○、丙○○所販賣之光碟片與被害人西雅公司、新力公司之註冊商標
    指定之專用商品相同，於經由主機操作，即顯示商標圖樣於電視或電腦螢幕上，
    已屬商標圖樣之使用，並有侵害被害人公司之商標專用權。核被告所為，係犯商
    標法第六十三條之明知為於同一商品使用相同於他人註冊商標之圖樣之商品而販
    賣罪，又被告二人明知仿冒歐樂公司享有著作權之電腦遊戲光碟片，係侵害著作
    權之物，竟意圖營利而販賣交付他人，所為係違反著作權法第八十七條第二款之
    規定，犯同法第九十三條第三款之罪。公訴人雖認被告乙○○、丙○○二人係共
    同販賣上開仿冒光碟片，惟查丙○○係以自己營利之意圖，販賣仿冒光碟片予乙
    ○○，乙○○亦係以為自己營利之意圖購入後，再自行販賣予不特定人牟利，且
    彼此間亦無何行為之分擔，尚難論以共同正犯，附此敘明。被告等先後多次犯行
    ，均時間緊接，所犯為構成要件相同之罪名，顯均係基於概括犯意反覆為之，應
    依連續犯規定以一罪論，並各加重其刑。公訴人雖僅就被告二人販賣仿冒新力公
    司商標圖樣及歐樂公司之仿冒光碟片犯行予以起訴，而未論及其餘如事實欄所示
    之販賣仿冒西雅公司電視遊樂器光碟片之犯行，惟該部分犯行與前開已起訴部分
    ，有連續犯之裁判上一罪關係，為起訴效力所及，本院自應併予審理。又被告二
    人均係以一行為觸犯上開二罪名，為想像競合犯，均應從一重之連續以明知為侵
    害著作權之物，意圖營利而交付之方法侵害他人之著作權罪處斷。又被告乙○○
    就仿冒新力公司及西雅公司商標圖樣之光碟片，意圖販賣而陳列之犯行，為高度
    之販賣行為吸收，就仿冒歐樂公司享有著作權之光碟片，意圖散布而陳列之侵害
    著作權之犯行，為高度之意圖營利而交付之侵害著作權犯行所吸收，均不另論罪
    ，附此敘明。
三、公訴意旨另以：（一）被告乙○○、丙○○二人上開販賣仿冒新力公司及西雅公
    司之電視遊樂器光碟片犯行，並違反公平交易法第二十條第一項第一款規定，應
    依同法第三十五條規定論處云云。惟查，公平交易法第三十五條業於八十八年二
    月三日修正公布，並於同年月五日施行，修正前之公平交易法第三十五條雖規定
    「違反第十條、第十四條、第二十條或第二十三條第一項之規定者。處行為人三
    年以下有期徒刑、拘役或科或併科新台幣一百萬元以下罰金」，但經該法經修正
    後之第一項為「違反第十條、第十四條、第二十條第一項規定，經中央主管機關
    依第四十一條規定限期命其停止、改正其行為或採取必要更正措施，而逾期未停
    止、改正其行為或未採取必要更正措施，或停止後再為相同或類似違反行為者，
    處行為人三年以下有期徒刑、拘役或科或並科新台幣一億元以下罰金」，準此以
    觀，該法科處刑罰之第三十五條第一項改採行行政罰前置主義，其犯罪構成要件
    已變更為須先經中央主管機關依第四十一條規定限期命其停止、改正或採取必要
    更正措施，而逾期未停止、改正或未採取必要更正措施後，始可科處刑罰。經查
    ，本件公訴人所起訴被告乙○○自八十七年七月間起，向被告丙○○購入仿冒新
    力公司商標圖樣之上開電視遊樂器程式遊戲光碟，而該等仿冒之電視遊樂器光碟
    片透過電視遊樂器之執行，於電視畫面上分別顯示「ＰＬＡＹＳＴＡＴＩＯＮ」
    、「ＳＯＮＹ」之商標，為相同之使用，致與新力公司出產之真品混淆，乙○○
    再自是日起至八十七年九月廿三日止，意圖散布而將上開電視遊樂器光碟仿冒品
    陳列在其經營之「小丸子電視遊樂器店」內，分別以每片二百五十元及五十元之
    價格，售予不特定人謀利等情，雖據被告乙○○、丙○○供認在卷，然本件並未
    經中央主管機關依同法第四十一條規為定限期命其停止、改正或採取必要更正措
    施之處分，依照前開說明，因公平交易法已於八十八年二月五日修正施行，被告
    乙○○、丙○○於公平交易法修正前之上開行為，法律已修正為不予處罰，是現
    行公平交易法已無處罰被告乙○○、丙○○二人上開行為之明文規定，其等行為
    應屬不罰。（二）起訴書雖指稱被告二人有販賣之光碟片內並有仿冒新力公司之
    「ＳＯＮＹ」商標圖樣，惟查告訴人新力公司並未指稱被告販賣之光碟片有「Ｓ
    ＯＮＹ」之商標圖樣，亦未提出「ＳＯＮＹ」為新力公司申請註冊商標之證據，
    是此部分尚嫌無據。惟公訴人認上開二部分與前開論罪科刑部分有裁判上一罪關
    係，故不另為無罪判決之諭知。
四、原審對被告論罪科刑，固非無見。惟查：（一）雖扣案光碟片經播放結果，銀幕
    上確有西雅公司、新力公司之商標圖樣，然刑法上之行使偽造私文書，必須提出
    偽造之文書，本於該文書之內容有所主張方得成立（最高法院四十七年台上字第
    一０四八號判例要旨參照）。又所謂行使偽造之文書，乃依文書之用法，以之充
    作真正文書而加以使用之意，故必須行為人就所偽造文書之內容向他方有所主張
    ，始足當之（最高法院七十二年台上字第四七０九號判例要旨參照）。查被告二
    人既非仿冒光碟片之製造者，僅係意圖賣出而買入，自僅意在販賣仿冒之光碟片
    牟利，並非藉該商標圖樣，充為真正文書而加以主張；且告訴人之真品光碟片每
    片價值一千元以上，被告二人則僅售價五十元以下，購買之人當係明知為仿冒之
    盜版，被告二人自無向購買之人偽稱扣案光碟片係經告訴人公司授權製造之必要
    ，顯無行使偽造私文書之犯意，自不得論以行使偽造私文書罪，本件公訴人亦未
    以被告犯有行使偽造私文書罪起訴，是原判決論處被告等以行使偽造私文書罪，
    自有未洽。（二）原判決並認被告亦有侵害新力公司之「ＳＯＮＹ」商標圖樣之
    商標專用權，亦嫌無據。（三）扣案之仿冒歐樂公司享有著作權之遊戲光碟片，
    並非被告犯商標法第六十三條之罪之商品，原判決依商標法第六十四條宣告沒收
    ，亦非適法。（四）又扣案之六千二百八十片仿冒商標圖樣之光碟片，其中三千
    九百片係被告乙○○所有，其中二千三百八十片為丙○○所有，且二人亦無共犯
    關係，原判決對上開光碟片，未分別諭知沒收，竟對被告二人均為全部沒收之諭
    知，亦欠妥適。被告上訴雖未指摘及此，惟原判決既有可議，自無從維持，應由
    本院將原判決撤銷改判，爰審酌被告二人素行、犯罪動機、目的、所生危害，犯
    後之態度等一切情狀，分別量處如主文所示之刑，並均諭知易科罰金之折算標準
    。扣案目錄一張、仿冒歐樂公司享有著作權之遊戲光碟片二片，係被告乙○○所
    有、供犯罪所用之物，應依刑法第三十八條第一項第二款宣告沒收。另扣案如事
    實欄所示之仿冒商標圖樣之光碟片共計六千二百八十片，應依商標法第六十四條
    規定，分別對被告諭知沒收。
據上論斷，應依刑事訴訟法第三百六十九條第一項前段、第三百六十四條、第二百九
十九條第一項前段，商標法第六十三條、第六十四條、著作權法第八十七條第二款、
第九十三條第三款，刑法第十一條前段、第五十六條、第五十五條、第四十一條、第
三十八條第二款，判決如主文。
本案經檢察官李金定到庭執行職務。
中      華      民      國    八十九    年      八      月     三十     日
      臺灣高等法院刑事第十四庭
                                審判長法  官  陳  祐  輔
                                      法  官  陳  國  文
                                      法  官  蔡  國  在
右正本證明與原本無異。
不得上訴。
                                      書記官  丁  華  平
中      華      民      國    八十九    年      八      月    三十一    日
附錄本判決論罪科刑法條：
著作權法第九十三條：
有下列情形之一者，處二年以下有期徒刑，得併科新臺幣十萬元以下罰金：
一、侵害第十五條至第十七條規定之著作人格權者。
二、違反第七十條規定者。
三、以第八十七條各款方法之一侵害他人之著作權者。
商標法第六十三條：
明知為前條商品而販賣、意圖販賣而陳列、輸出或輸入者，處一年以下有期徒刑、拘
役或科或併科新台幣五萬元以下罰金。


司法院資訊處製作；財團法人民間司法改革基金會備份。
